最高法院刑事判決　　　　　　九十六年度台上字第七０二九號
上　訴　人　甲○○
選任辯護人　彭大勇律師
　　　　　　林士龍律師
上列上訴人因傷害致人於死案件，不服台灣高等法院台南分院中
華民國九十五年十一月十五日第二審更審判決（九十五年度上更
(一)字第三八０號，起訴案號：台灣台南地方法院檢察署九十一年
度偵字第六四四、九二六號），提起上訴，本院判決如下：
    主  文
原判決撤銷，發回台灣高等法院台南分院。
    理  由
本件原判決認定上訴人甲○○於民國九十年十二月八日下午三時
二十分許，在台南縣永康市○○路與正強街口附近之水果攤內，
因細故與林世輝發生口角，並生肢體衝突。上訴人竟基於傷害之
故意，出拳毆打林世輝，當時林世輝因喝酒，略有醉意，腳部又
站立不穩，上訴人在客觀上能預見林世輝喝酒有醉意，已站立不
穩，若以手推打將致林世輝跌倒後仰，會撞及後腦部受傷並引起
死亡之結果，惟上訴人仍以手推打林世輝，致林世輝站立不穩，
身體隨即往後仰而倒地，後腦部因而撞及地面水溝蓋，致林世輝
受有頭部外傷併顱內出血，因多量硬腦膜下腔血腫、鈍力性顱腦
損傷，送醫後不治死亡等情。因而撤銷第一審無罪之判決，改判
論處上訴人傷害人之身體，因而致人於死罪刑（處有期徒刑七年
二月）。固非無見。
惟查：(一)、有罪之判決書應將法院依職權認定與犯罪構成要件有
關之事項，詳記於事實欄，然後於理由內逐一說明其憑以認定之
證據，使事實及理由兩相一致，方為合法。倘事實記載與理由說
明不相一致，即屬理由矛盾，自足構成撤銷之原因。原判決事實
先則認定上訴人竟基於傷害之故意，「出拳毆打」林世輝，嗣又
認定上訴人仍「以手推打」林世輝等情（見原判決第一頁事實欄
第五行及第七行），原判決理由引用證人曾美錦於第一審結證：
「甲○○出手從老人『背部推一把』，就看到那老人趴倒在地上
」（見原判決第二頁第十六行），及證人陳俊銘於第一審結證：
「我看到一個年輕人『正面朝老年人揮拳』，他們二人是面對面
的，約一隻手臂的距離，年輕人揮右拳打到左邊的脖子一拳，老
年人被打之後就倒地」各等語（見原判決第三頁第二行至第四行
），以為認定事實之依據。則上訴人究係「出拳毆打」？或係「
出手推打被害人」？上訴人又係打被害人身體何一部位？何以被
害人會因上訴人之行為而站立不穩？其事實記載與理由說明不相
一致，難謂無理由矛盾之違誤，此攸關上訴人究係出於傷害或殺
人之不確定故意之認定，自有辨明之必要，然原判決此部分事實
記載不明，致本院無從為法律上適用當否之判斷。(二)、刑法第二
百七十七條第二項前段之傷害致人於死罪，係對於犯普通傷害罪
致發生死亡結果所規定之加重結果犯，依同法第十七條規定，以
行為人能預見其死亡結果之發生而不預見為要件。此所謂「能預
見」，係指客觀情形而言，與加害人本身主觀上有無預見之情形
不同。倘加害人主觀上已有預見，而結果之發生又不違背其本意
時，則屬刑法第十三條第二項所規定「間接故意」之範疇，無復
論以加重結果犯之餘地。因此，加害人對於結果之發生「客觀上
」能否預見、「主觀上」是否不預見，以及該項結果之發生有無
違背其本意，均與加害人應負何種刑責之判斷攸關，此項構成犯
罪之事實，依刑事訴訟法第三百零八條、第三百十條第一款規定
，不僅於有罪判決事實中應明白認定，且須於理由內說明其憑以
認定之證據，方足以資論罪科刑。原判決對上訴人以手推打林世
輝，致林世輝站立不穩，身體隨即往後仰而倒地，後腦部因而撞
及地面水溝蓋，致林世輝受有頭部外傷併顱內出血，因多量硬腦
膜下腔血腫、鈍力性顱腦損傷，送醫後不治死亡之事實，「主觀
上」是否不預見？以及該項結果之發生有無違背其本意？並未於
事實內明白認定，更未於理由內就此傷害致人於死罪之重要犯罪
構成事實，說明所憑認定之依據及其心證理由，自不足為論罪科
刑之依據，其判決自屬違背法令。以上，或係上訴意旨所指摘，
或為本院得依職權調查之事項，應認原判決仍有撤銷發回更審之
原因。
據上論結，應依刑事訴訟法第三百九十七條、第四百零一條，判
決如主文。
中　　華　　民　　國　九十六　年　 十二 　月　 十三 　日
                      最高法院刑事第七庭
                          審判長法官  張　淳　淙
                                法官  劉　介　民
                                法官  張　春　福
                                法官  蔡　彩　貞
                                法官  林　俊　益
      本件正本證明與原本無異
                                      書  記  官
中　　華　　民　　國　九十六　年　 十二　 月 　二十　 日
                                                      Ｋ
